【裁判字號】    95,訴,4
【裁判日期】    950327
【裁判案由】    違反森林法
【裁判全文】
臺灣臺東地方法院刑事判決                 95年度訴字第4號
公  訴  人  臺灣臺東地方法院檢察署檢察官
被      告  丙○○
            甲○○
上列被告因違反森林法案件，經檢察官提起公訴（94年度偵字第
2466號），嗣因被告就被訴事實為有罪之陳述，本院告知被告簡
式審判程序之旨，並聽取當事人之意見後，裁定改由受命法官獨
任依簡式審判程序進行，判決如下：
    主  文
丙○○、甲○○連續結夥二人以上，為搬運贓物，使用車輛，竊
取森林副產物，均處有期徒刑捌月，均併科罰金貳萬零捌元，罰
金如易服勞役，均以佰元折算壹日。甲○○緩刑年。扣案之
手電筒陸支、鏡子伍面、鐮刀貳把、挖取牛樟菇之工具壹拾捌支
、鐵盒子壹個、鋸子壹把、照明用電池貳個及含頭燈照明電池壹
具均沒收。
    事  實
一、丙○○前因違反森林法案件，甫經本院以95年度訴字第22號
    判決判處有期徒刑6月確定。
二、詎丙○○仍不知悔改，與甲○○基於意圖為自己不法所有之
    犯意聯絡，由丙○○攜帶所有之手電筒3支、鏡子1面、鐮刀
    1把、挖取牛樟菇之工具6支、鐵盒子1 個，甲○○則攜帶所
    有之手電筒3支、鏡子4面、鐮刀1 把、挖取牛樟菇之工具12
    支、鋸子1把、照明用電池2個及含頭燈照明電池1 具等物，
    於民國94年11月24日上午4時許（起訴書誤載為7時許），分
    別騎用未懸掛車牌及車牌號碼POP-420 號之重機車（為搬運
    贓物之用），前往行政院農業委員會林務局臺東林區管理處
    關山事業區（起訴書誤載為關工事業區）第46林班地之國有
    森林內，以上開工具共同砍取森林副產物牛樟菇200公克（
    查定價格為新臺幣[下同]20,000元）及金線蓮1 株（查定價
    格為新臺幣8元）而竊取之，得手後將其中199公克牛樟菇置
    放於上開鐵盒子內，1 公克牛樟菇藏匿於丙○○右上衣口袋
    中，並以前揭機車載運下山離開。嗣於同日晚上19時50分許
    ，丙○○、甲○○2人行經臺東縣海端鄉○○村○○○道16
    公里處，為警當場查獲，並扣得手電筒6支、鏡子5面、鐮刀
    2 把、挖取牛樟菇之工具18支、鐵盒子1個、鋸子1把、照明
    用電池2個、含頭燈照明電池1具、牛樟菇200公克及金線蓮1
    株，始知上情。
三、案經臺東縣警察局關山分局報告臺灣臺東地方法院檢察署檢
    察官偵查起訴。
    理  由
一、程序方面：本件被告丙○○、甲○○所犯為森林法第52條第
    1項之罪，核屬刑事訴訟法第273條之1第1項所定死刑、無期
    徒刑、最輕本刑為三年以上有期徒刑以外之罪，亦非高等法
    院管轄之第一審案件，而被告於本院行準備程序中就被訴事
    實為有罪之陳述，經告知被告簡式審判程序之旨並聽取當事
    人意見後，本院合議庭裁定由受命法官獨任進行簡式審判程
    序，合先敘明。
二、上開犯罪事實，業據被告2 人於警詢、偵查及審理中坦承不
    諱，並有臺東林區管理處會同臺東縣警察局查獲林政案件會
    勘紀錄、臺東林區管理處關山工作站贓、證物品領據各1 紙
    、照片6幀、搜索筆錄及同意書各2份在卷可參，此外，復有
    扣案之手電筒6支、鏡子5面、鐮刀2 把、挖取牛樟菇之工具
    18 支、鐵盒子1個、鋸子1把、照明用電池2個、含頭燈照明
    電池1具、牛樟菇200公克及金線蓮1 株，在卷足憑，被告自
    白核與事實相符，本件事證明確，被告2 人之犯行洵堪認定
    。
三、按森林法竊盜罪為刑法竊盜罪之特別法，依特別法優於普通
    法原則，自應優先適用森林法竊盜罪處斷。核被告所為，均
    係犯森林法第52條第1項第4、6款之加重竊取森林主產物罪
    。次按森林法第52條第1項所列各款乃該條竊取森林主、副
    產物之加重條件，犯該罪兼具數款加重情形時，因竊取行為
    祇有一個，仍祇成立一罪，尚非法條競合或犯罪競合（最高
    法院69年台上字第3945號判例意旨參照）。其2 人間就前揭
    犯罪事實之犯行，具有犯意聯絡及行為分擔，均為共同正犯
    。爰審酌被告2 人犯罪之動機、目的、素行，所竊得之數量
    非鉅，惡性並非重大，及其犯罪後坦承犯行，態度良好等一
    切情狀，分別量處如主文所示之刑，以資儆懲。又被告2 人
     所竊取牛樟菇200公克及金線蓮1 株，贓額共計為20,008元
    ，有行政院農業委員會林務局臺東林區管理處於95年1 月13
    日東政字第0957210121號函附之價格查定書1 件在卷可稽，
    爰依森林法第52條第1 項之規定，併科該贓額20,008元三倍
    之罰金（即銀元20,008元）之罰金，併就罰金部分諭知易服
    勞役之折算標準。又被告甲○○前未曾受有期徒刑以上刑之
    宣告，有臺灣高等法院被告前案紀錄表在卷可按，其因一時
    貪慾圖便，致觸犯本件犯行，經此偵查程序及科刑判決後當
    知所警惕，應無再犯之虞，而能體會國家為保育森林資源，
    發揮森林公益及經濟效用，特制定森林法規範並禁止人民竊
    取森林資源之用心良苦，本院認被告甲○○所受前開刑之宣
    告，以暫不執行為適當，爰諭知被告甲○○緩刑3 年，以勵
    自新。
四、扣案之手電筒6支、鏡子5面、鐮刀2 把、挖取牛樟菇之工具
    18支、鐵盒子1個、鋸子1把、照明用電池2 個及含頭燈照明
    電池1具，係被告2人所有且供犯罪所用之物，業據被告供述
    在卷，爰依刑法第38條第1項第2款之規定宣告沒收之。
五、至被告丙○○復與另案被告趙進西共同意圖為自己不法所有
    ，由趙進西提議，共同攜帶丙○○所有，供砍伐竊取牛樟木
    所用之鏈鋸1把，於94年12月15日下午7、8 時許，前往臺東
    縣卑南鄉初鹿村新斑鳩吧蘭遺址山區國有林班地內，未經許
    可共同擅自以鏈鋸砍伐之方式竊取森林主產物牛樟木9 塊，
    總價值為3960元等情，業經本院以95年度訴字第22號判決判
    處有期徒刑6 月確定，有該判決書及臺灣高等法院全國前案
    簡列表各1 份附卷可考，然被告丙○○於本院審理中供稱：
    本案是因為其有胰臟炎，偷牛樟菇供自己食用，被抓到後知
    道偷牛樟菇是違法，不會想再偷的等語（見95年3 月13日簡
    式審判筆錄第4頁），顯見被告所犯上開2次竊盜犯行，主觀
    上並無自始即有一預定之計畫，再就此計劃之範圍內反覆實
    施犯罪行為，當然無從認定本案與上開案件，係被告基於連
    續犯之概括犯意反覆而為，是被告本件犯行與前揭95年度訴
    字第22號案件之犯行，既非基於概括犯意為之，尚難認有裁
    判上一罪關係，而為上開判決效力所及，附此敘明。
據上論斷，應依刑事訴訟法第273條之1第1 項、第299條第1項前
段，森林法第52條第1項第4款、第6 款，刑法第11條前段、第28
條、第42條第2項、第38條第1項第2款，第74條第1款、罰金罰鍰
提高標準條例第2條，判決如主文。
本案經檢察官乙○○到庭執行職務。
中    華    民    國    95    年    3    月    27    日
                  刑事第三庭    法  官   陳君鳳
以上正本證明與原本無異。
如不服本判決，應於判決送達後10日內向本院提出上訴狀（須附
繕本）。「切勿逕送上級法院」
                                書記官   洪月甚
中    華    民    國    95    年    3    月    28    日
附記
森林法第52條第1項第4、6款
竊取森林主、副產物而有左列情形之一者，處六月以上五年以下
有期徒刑，併科贓額二倍以上五倍以下罰金：
四  結夥二人以上或僱使他人犯之者。
六  為搬運贓物，使用牲口、船舶、車輛，或有搬運造材之設備
    者。


司法院資訊處製作；財團法人民間司法改革基金會備份。
